臺灣高等法院臺中分院刑事判決　　　
                     　           110年度上訴字第482號
上  訴  人
即  被  告  林冠宇


選任辯護人  林鈺雄律師
上  訴  人
即  被  告  許智勝


            劉冠廷


上  二  人
指定辯護人  本院公設辯護人陳秋靜
上列上訴人等因毒品危害防制條例案件，不服臺灣苗栗地方法院
109年度訴字第238號中華民國109年12月29日第一審判決（起訴
案號：臺灣苗栗地方檢察署108年度偵字第6509號，109年度偵字
第1945號，109年度軍偵字第1、4號），提起上訴，本院判決如
下：
    主  文
原判決關於林冠宇、許智勝、劉冠廷沒收部分，及劉冠廷如附表
一編號1至8暨定應執行刑部分，均撤銷。
林冠宇項下扣案如附表二編號1 所示之物均沒收銷燬之；扣案如
附表二編號2所示之物沒收。
許智勝項下扣案如附表二編號1 所示之物均沒收銷燬之；扣案如
附表二編號3所示之物沒收。
劉冠廷犯如附表一編號1至8「罪名及宣告刑」欄所示之罪，各處
如附表一編號1至8「罪名及宣告刑」欄所示之刑。
劉冠廷項下扣案如附表二編號1 所示之物均沒收銷燬之；扣案如
附表二編號4至9 所示之物均沒收；未扣案之犯罪所得新臺幣貳
萬陸仟肆佰元沒收，於全部或一部不能沒收或不宜執行沒收時，
追徵其價額。
其他上訴駁回。
劉冠廷上開撤銷改判部分與上訴駁回部分，有期徒刑部分應執行
有期徒刑肆年陸月。
    事  實
一、林冠宇、許智勝、劉冠廷均知悉大麻為毒品危害防制條例第
    2條第2項第2款所列之第二級毒品，依法不得販賣、持有，
    仍共同基於販賣第二級毒品大麻以營利之犯意聯絡，各以其
    等所持用如附表二編號2至5所示之行動電話作為聯絡工具，
    於如附表一編號9所示之時間、地點，以如附表一編號9所示
    之交易方式、價格及數量，販賣如附表一編號9所示之毒品
    與喬裝買家之員警洪子傑，而於劉冠廷將上開毒品交付與員
    警，並向員警收取價金後準備離去之際，隨即於民國108年
    11月13日下午1時5分許，在苗栗縣○○鎮○○路000號竹南
    火車站2樓男廁前，經員警表明身分當場逮捕而未遂，並扣
    得如附表二編號1所示之第二級毒品大麻及如附表二編號
    4至5所示之行動電話，嗣於同日下午4時許，在劉冠廷位於
    桃園市○○區○○路0段000號之住處，經警徵得其同意搜索
    ，當場扣得如附表二編號6至9所示等物品，另於108年12月
    11日上午10時45分許、11時30分許，經警持搜索票前往林冠
    宇位於桃園市○○區○○街00巷00號之住處、許智勝位於桃
    園市○○區○○路00○0號之住處執行搜索，分別扣得如附
    表二編號2至3所示之行動電話，始循線查悉上情。
二、劉冠廷知悉大麻為毒品危害防制條例第2條第2項第2款所列
    之第二級毒品，依法不得販賣、持有，仍基於販賣第二級毒
    品大麻以營利之犯意，以其所持用如附表二編號4、5所示之
    行動電話作為聯絡工具，分別於如附表一編號1至8所示之時
    間、地點，以如附表一編號1至8所示之交易方式、價格及數
    量，販賣如附表一編號1至8所示之毒品予如附表一編號1至8
    所示之人。
三、案經苗栗縣警察局竹南分局報告臺灣苗栗地方檢察署檢察官
    偵查起訴。
    理  由
一、證據能力部分：關於本判決下述所引用被告以外之人於審判
    外之陳述（含言詞及書面）雖屬傳聞之證據，惟檢察官、上
    訴人即被告林冠宇、許智勝、劉冠廷等3人（下稱被告3人）
    及其辯護人，知有刑事訴訟法第159條第1項不得為證據之情
    形，於本院均未爭執該等證據且經本院審理時當庭直接提示
    而為合法之調查，檢察官、被告3人及其辯護人均未於言詞
    辯論終結前聲明異議，本院審酌前開證據作成或取得之狀況
    ，並無非法或不當取證之情事，故認為適當而均得以作為證
    據，是前開證據依刑事訴訟法第159條之5之規定，均具有證
    據能力。
二、認定犯罪事實所憑之證據及理由：
(一)事實欄一部分（即附表一編號9所示部分）：
    上揭事實，業據被告3人於警詢、偵查、原審及本院審理時
    均坦承不諱（見附表一編號9「認定犯罪事實所憑之證據資
    料」欄所示卷頁），並有如附表一編號9「認定犯罪事實所
    憑之證據資料」欄所示之證據資料，及苗栗縣警察局竹南分
    局扣押物品清單2份、臺灣桃園地方檢察署109年10月14日桃
    檢俊辰109毒偵2660字第1099108746號函、警員職務報告影
    本各1份在卷可稽（見偵6509卷一第375頁、卷二第297頁，
    原審卷第203至205頁），復有如附表二編號1至9所示之物扣
    案可佐，足認被告3人前揭任意性自白核與事實相符，應堪
    採信。
(二)事實欄二部分（附表一編號1至8所示部分）：
    上揭事實，業據被告劉冠廷於警詢、偵查、原審及本院審理
    時均坦承不諱（見附表一編號1至8「認定犯罪事實所憑之證
    據資料」欄所示卷頁），核與證人黃柏翰、張致康、陳威宇
    、秦偉傑、陳皓宇、吳添聖、王世文於警詢及偵訊中證述情
    節大致相符（見附表一編號1至8「認定犯罪事實所憑之證據
    資料」欄所示卷頁），並有如附表一編號1至8「認定犯罪事
    實所憑之證據資料」欄所示之證據資料，及自願受搜索同意
    書、苗栗縣警察局竹南分局搜索扣押筆錄、扣押物品目錄表
    、附表二編號6所示帳冊影本各1份、查獲及扣案物照片16張
    存卷可查（見偵6509卷一第145至155、193至207、255至303
    頁），復有如附表二編號4至9所示之物扣案可佐，足認被告
    劉冠廷前揭任意性自白核與事實相符，應堪採信。
(三)按毒品危害防制條例所稱之「販賣」，係指有償之讓與行為
    ，包括以「金錢買賣」或「以物易物」（即互易）等態樣在
    內；祗要行為人在主觀上有藉以營利之意圖，而在客觀上有
    以毒品換取金錢或其他財物之行為，即足當之；至於買賣毒
    品之金額或所換得財物之實際價值如何，以及行為人是否因
    而獲取價差或利潤，均不影響販賣毒品罪之成立。又販賣毒
    品係違法行為，非可公然為之，且有其獨特之販售通路及管
    道，復無一定之公定價格，不論任何包裝，均可任意分裝或
    增減其分量，而每次買賣之價量，可能隨時依雙方關係深淺
    、資力、需求量及對行情之認知、來源是否充裕、販賣者對
    於資金之需求程度、政府查緝之態度、購買者被查獲時供述
    購買對象等各種不同之風險評估，而為機動的調整。是其價
    格標準，自非一成不變，且販賣者從各種「價差」、「量差
    」或「純度」謀取利潤方式，亦有差異，然其所圖利益之非
    法販賣行為目的，則屬相同，並無二致。因之販賣之利得，
    除經行為人坦承犯行，或價量俱臻明確外，委難查得實情，
    是縱未確切查得販賣賺取之實際差價，但除別有事證，足認
    係按同一價格轉讓，確未牟利之情形外，尚難執此認非法販
    賣之事證有所不足，致知過坦承者難辭重典，飾詞否認者反
    得僥倖，而失情理之平；衡諸毒品取得不易，量微價高，而
    近年來政府為杜絕毒品之氾濫，對於查緝毒品之工作，無不
    嚴加執行，販賣毒品又係重罪，凡為販賣之不法行為者，倘
    非以牟利為其主要誘因及目的，應無甘冒被查緝法辦重刑之
    危險，平白無端義務為該買賣之工作，是其販入之價格必較
    售出之價格低廉，而有從中賺取買賣差價牟利之意圖及事實
    ，應屬符合論理法則且不違背社會通常經驗之合理判斷。本
    件被告3人與喬裝買家之員警，被告劉冠廷與證人黃柏翰、
    張致康、陳威宇、秦偉傑、陳皓宇、吳添聖、王世文等7人
    均非至親，亦無特殊情誼或其他利害關係，苟無利可圖，應
    無甘冒被查緝訴追重刑之風險，而平白無端從事毒品交易之
    理，又被告林冠宇於警詢及偵訊中供稱：若交易成功，我可
    以賺取新臺幣（下同）6,000元；我賺取介紹費等語（見軍
    偵1卷第25至27、95至97頁）；被告許智勝於警詢及偵訊中
    供稱：我協助劉冠廷販賣大麻，說好會給我與林冠宇介紹費
    2萬元，我從中賺取1萬4,000元等語（見軍偵1卷第131至133
    、197頁）；被告劉冠廷於警詢及偵訊中迭稱：我係購買大
    麻花後轉賣並賺取差價；我販賣大麻每公克約可賺取100至
    200元或400至500元不等；此次賣給喬裝買家之員警原可獲
    利約4萬1,000元，但須扣除給林冠宇、許智勝之2萬元等語
    （見偵6509卷一第45、320頁、卷二第320頁），復於原審準
    備程序中供稱：每次交易利潤為100元至300元，我賺取價差
    等語（見原審卷第144頁），堪認被告3人共同販賣如附表一
    編號9所示之毒品與喬裝買家之員警時；被告劉冠廷販賣如
    附表一編號1至8所示之毒品與上開證人等時，主觀上均具有
    營利之意圖。
(四)綜上所述，本件事證已臻明確，被告3人犯行洵堪認定，應
    依法論科。
三、論罪：
(一)新舊法比較：
  1.被告3人行為後，毒品危害防制條例第4條、第17條業於109
    年1月15日修正公布，並於同年7月15日施行。修正前毒品危
    害防制條例第4條第2項規定：「製造、運輸、販賣第二級毒
    品者，處無期徒刑或7年以上有期徒刑，得併科新臺幣1千萬
    元以下罰金。」修正後同條例第4條第2項則規定：「製造、
    運輸、販賣第二級毒品者，處無期徒刑或10年以上有期徒刑
    ，得併科新臺幣1千5百萬元以下罰金。」經比較新舊法結果
    ，修正後毒品危害防制條例第4條第2項規定已提高有期徒刑
    及罰金刑上限，並無較有利於行為人之情形，依刑法第2條
    第1項前段規定，自應適用被告3人行為時即修正前毒品危害
    防制條例第4條第2項之規定。又修正前毒品危害防制條例第
    17條第2項規定：「犯第4條至第8條之罪於偵查及審判中均
    自白者，減輕其刑。」修正後同條例第17條第2項規定：「
    犯第4條至第8條之罪於偵查及歷次審判中均自白者，減輕其
    刑。」考其修正理由略謂：「第2項之規範目的原在於使犯
    第4條至第8條之毒品案件之刑事訴訟程序儘早確定，並鼓勵
    被告自白認罪，以開啟其自新之路，故對犯前述罪之毒品之
    被告，於偵查及審判中均自白者，採行寬厚之刑事政策，而
    為應減輕其刑之規定。惟原所稱「審判中」，究指被告僅須
    於審判中曾有1次自白犯罪即應適用減刑規定，抑或須於歷
    次審判中均自白犯罪者始符合之？解釋上易生爭議。考量原
    立法之目的，係在使前述毒品案件之刑事訴訟程序儘早確定
    ，當以被告於歷次審判中均自白犯罪者，始足當之，而所謂
    歷次審判中均自白，係指歷次事實審審級（包括更審、再審
    或非常上訴後之更為審判程序），且於各該審級中，於法官
    宣示最後言詞辯論終結時，被告為自白之陳述而言。故爰修
    正第2項，明定於偵查及歷次審判中均自白者，始減輕其刑
    。經比較新舊法結果，修正後同條例第17條第2項減輕其刑
    之規定，尚須被告於偵查及歷次審理中均自白，始有適用，
    並無較有利於行為人之情形，自應適用被告3人行為時即修
    正前毒品危害防制條例第17條第2項之規定。
(二)按大麻為毒品危害防制條例第2條第2項第2款所列之第二級
    毒品，依法不得販賣、持有。被告3人就附表一編號9所示犯
    行部分，與喬裝買家之員警交易如附表一編號9所示之毒品
    ，均係基於共同販賣第二級毒品大麻以營利之犯意聯絡，並
    與員警約定毒品交易之時間、地點及交易方式，已著手販賣
    毒品行為之實行，且被告劉冠廷於前揭時、地，依約攜帶上
    開大麻1包前往交付，然因喬裝買家之員警為辦案而佯稱購
    買，自始即無實際買受毒品之真意，被告3人與喬裝買家之
    員警形式上雖已有毒品交易之意思表示合致，乃至交付毒品
    及價金之行為，事實上仍不能真正完成販賣毒品之行為，僅
    能論以販賣未遂。是核被告林冠宇、許智勝、劉冠廷就附表
    一編號9所為，均係犯修正前毒品危害防制條例第4條第6項
    、第2項之販賣第二級毒品未遂罪。被告3人就販賣第二級毒
    品未遂犯行，於著手販賣前意圖販賣而持有第二級毒品之低
    度行為，為其著手販賣第二級毒品之高度行為所吸收，不另
    論罪。被告3人間，就上開販賣第二級毒品未遂犯行，有犯
    意聯絡及行為分擔，應論以共同正犯。
(三)核被告劉冠廷就附表一編號1至8所為，均係犯修正前毒品危
    害防制條例第4條第2項之販賣第二級毒品罪。被告劉冠廷於
    各次販賣前意圖販賣而持有第二級毒品之低度行為，分別為
    其販賣第二級毒品之高度行為所吸收，不另論罪。
(四)被告劉冠廷所犯如附表一所示之9罪間，犯意各別，行為互
    殊，應予分論併罰。
四、刑之減輕事由：
(一)被告3人就附表一編號9所示犯行，雖已著手於販賣行為之實
    行，惟因購毒者自始無實際買受之真意而不遂，均為未遂犯
    ，爰均依刑法第25條第2項之規定，按既遂犯之刑減輕之。
(二)被告3人就附表一編號9所示犯行；被告劉冠廷就附表一編號
    1至8所示犯行，於警詢、偵查、原審及本院審理時均坦承不
    諱，已如上述，均應依修正前毒品危害防制條例第17條第2
    項之規定，減輕其刑。
(三)毒品危害防制條例第17條第1項規定：「犯第4條至第8條、
    第10條或第11條之罪，供出毒品來源，因而查獲其他正犯或
    共犯者，減輕或免除其刑。」所稱「供出毒品來源，因而查
    獲其他正犯或共犯者」，係指具體提供毒品來源之資訊，使
    調查或偵查犯罪之公務員得據以對之發動調查或偵查程序，
    並因此而確實查獲其人與犯行而言。又雖供出來源，若因故
    並未因而確實查獲被指認人之犯行者，既與上開規定不符，
    即無從依上揭規定減輕或免除其刑。查被告劉冠廷固於警詢
    及偵訊中均供出其毒品來源（見偵6509卷一第45、89、317
    至318、321至322頁），惟經原審函詢，檢警機關尚未因而
    查獲該被指認之毒品來源及其犯行等情，有臺灣苗栗地方檢
    察署109年8月10日苗檢鑫宿108偵6509字第1099017716號函
    、苗栗縣警察局竹南分局109年8月11日南警偵字第00000000
    14號函暨所附職務報告各1份附卷可參（見原審卷第127、13
    5、137頁）。再經本院函詢上開檢警機關，該檢警機關亦函
　 覆本院稱本件未因被告3人之供述而查獲上手或其他共犯等情
　 ，有苗栗縣警察局竹南分局及臺灣苗栗地方檢察署函各1份在
　 卷足憑（見本院卷第171至175頁）。是本件尚無因被告3人出
　 毒品來源而於判決前查獲其他正犯或共犯，本院自無從依毒
　 品危害防制條例第17條第1項規定減輕或免除其刑。
(四)刑法第59條規定之酌量減輕其刑，必須犯罪另有特殊之原因
    與環境，在客觀上足以引起一般同情，認為即使宣告法定最
    低度刑，猶嫌過重者，始有其適用。此所謂法定最低度刑，
    固然包括法定最低本刑；惟遇有其他法定減輕事由時，則係
    指適用其他法定減輕事由減輕其刑後之最低度刑而言。倘被
    告另有其他法定減輕事由，應先適用該法定減輕事由減輕其
    刑後，猶認其犯罪之情狀顯可憫恕，即使科以該減輕後之最
    低度刑仍嫌過重者，始得適用刑法第59條規定酌量減輕其刑
    。本件被告3人所犯附表一編號9所示部分，其法定刑為無期
    徒刑或7年以上有期徒刑，得併科新臺幣1千萬元以下罰金，
    固屬甚重，然經依刑法第25條第2項、毒品危害防制條例第
    17條第2項規定遞減輕其刑後，以被告3人此部分犯罪情節，
    兼衡其他一切與犯罪有關之情狀，已難認其犯罪有何在客觀
    上顯然足以引起一般同情，而認縱予宣告法定最低度刑，仍
    嫌過重之情形，自無適用刑法第59條規定酌量減輕其刑之餘
    地。至於被告劉冠廷所犯附表一編號1至8所示部分，以毒品
    於國內流通氾濫，危害國民健康至鉅，已為眾所週知，然被
    告劉冠廷無視於毒品對他人之危害，竟為如附表一編號1至8
    所示之販賣第二級毒品犯行，惡性非輕，又附表一編號1至7
    係以如各該編號所示之通訊軟體聯絡具有傳播性，而附表一
    編號8販賣金額達1萬2千元、非屬小額交易，人數也達不同
    之7人，被告劉冠廷亦自承其有客戶群（見偵字第6509號卷
    一第320頁），已有一定之規模，再者被告劉冠廷此部分已
    依修正前毒品危害防制條例第17條第2項規定減輕其刑，其
    宣告之法定最低刑度已無情輕法重之情形，亦查無被告有何
    特殊原因或堅強事由，而在客觀上足以引起一般人同情或憫
    恕之處，自無從再依刑法第59條規定減輕其刑，辯護人請求
    請維持原審依刑法第59條酌量減輕其刑等語，並無依據，不
    應准許。
(五)本件被告3人就附表一編號9所示犯行部分，均有上開刑之減
    輕事由，應各依刑法第25條第2項、毒品危害防制條例第17
    條第2項之規定，遞減其刑。
五、上訴駁回部分：
(一)原審以被告3人如附表一編號9之犯行(不含沒收部分）事證
    明確，適用修正前毒品危害防制條例第4 條第2 項、第6 項
    、第17條第2 項，刑法第2 條第1 項前段、第11條、第28條
    、第25條第2項等規定，審酌被告3 人知悉毒品對個人身心
    健康及社會秩序危害至鉅，仍無視國家制定法律杜絕毒品犯
    罪之禁令，恣意販賣第二級毒品藉以牟利，增加毒品流通擴
    散之危險性，間接危害社會、國家健全發展，所為殊值非難
    ，惟念及被告3 人年輕識淺、思慮不周，犯後均始終坦承犯
    行之態度，堪認其等深具悔意，並考量被告3 人所販賣之第
    二級毒品種類、數量、金額(未遂)；參以被告3 人之犯罪動
    機，兼衡被告林冠宇於原審審理中自陳所受教育程度為高中
    畢業，目前從事○○○工作，月薪約1 萬8,000 元，與家中祖
    父母、父母親同住，並提出在職證明書附卷為佐（見原審卷
    第101頁）；被告許智勝於原審審理中自陳所受教育程度為
    高中畢業，目前從事○○○○工作，月薪約3 萬5,000 餘元，與
    祖父、父親、胞兄同住，並提出在職證明書存卷為憑（見原
    審卷第123 、126 頁）；被告劉冠廷於原審審理中自陳目前
    ○○○○中，在○○○半工半讀，月薪約1 萬餘元，與家中祖母、
    母親同住，尚須照顧祖母、母親，並提出戶籍謄本、慈濟醫
    療財團法人台北慈濟醫院連續處方箋等就醫資料、在學證明
    書附卷為證（見原審卷第183 至189、191頁）等一切情狀，
    就被告3 人所犯如附表一編號9所示之罪，各量處如附表一
    編號9「罪名及宣告刑」欄所示之刑。經核其認事、用法並
    無違法或不當，量刑亦稱妥適。
(二)被告林冠宇上訴意旨略以：其因一時思慮不周，貪圖介紹費
    ，始挺而走險，於網路上隨機找買家，介紹予同案許智勝
　　、劉冠廷販賣第二級毒品大麻，惟其次數僅有一次又未遂，
    犯罪係居於介紹之角色情節輕微，且之前並無任何前科素行
    良好，犯後坦承犯行態度良好，家中長者須其協助照顧、經
    濟賴其支撐，若入監服刑，將影響家庭穩定，本案經偵審程
    序，心中已生警惕之心，而無再犯之虞，請考量上情給予緩
    刑或附條件之緩刑等語。被告許智勝上訴意旨略以：其非主
    導本件犯罪之人，最後亦未實際獲取報酬，又所涉之價、量
    非鉅，且之前無前科、年紀尚輕，始終坦承犯行犯後態度良
    好，請依刑法第59條酌減其刑；又本件其係一時失慮而為，
    現有正當的工作，本案經偵審程序，已無再犯之虞，請給予
    緩刑等語。被告劉冠廷上訴意旨略以：其之前並無前科素行
    良好，犯後坦承犯行態度良好，現仍在求學中已深具悔意，
    又有祖母、母親須要照顧，請再依刑法第59條酌減其刑並給
    予緩刑或附條件緩刑等語。惟查：1.被告許智勝、劉冠廷就
    上開犯行，如何不具刑法第59條之情形，已如上述，是其等
    2人請求依刑法第59條酌減其刑尚難准許。2.緩刑之宣告，
    除應具備一定條件外，並須有可認為以暫不執行刑罰為適當
    之情形，始得為之。然則究有無可認為以暫不執行為適當之
    情形存在，應就具體個案之情形，審酌定之，而緩刑制度，
    旨在對於初犯及輕微犯罪而設，於一定期間，猶豫其刑之執
    行，於期間屆滿而未撤銷者，刑之宣告失去效力，以啟自新
    ，良法意美，但不得濫用，對犯罪情節及危害公共利益重大
    者，理應從重論科，方符社會正義，殊無以暫不執行為適當
    之可言。查政府管制毒品之立法目的，在防制毒品危害，維
    護國民身心健康，而被告3人明知毒品危害人之身心健康甚
    鉅，竟共同基於販賣第二級毒品大麻以營利之犯意聯絡，固
    屬未遂，然實已嚴重違反上開立法目的，對於社會治安之影
    響非微，且被告3人販賣如附表一編號9所示之大麻數量及金
    額，非屬小量，一旦流入市面，將危害廣大施用毒品人口之
    身心健康，對於社會治安亦有重大之危害，實有藉由執行上
    開所宣告之刑，以矯正其等不法行為之必要，是本院認本件
    被告3人並無以暫不執行為適當之情形，自不宜為緩刑之宣
    告。從而，被告3人此部分之上訴並無理由，應予駁回。
六、撤銷改判部分：
　　原判決關於被告3人沒收部分，認與其等罪刑（含劉冠廷附
    表一編號1至8部分）間為獨立關係，而為分別諭知，及劉冠
    廷就附表一編號1至8部分，予以論罪科刑，固非無見。惟：
    1.按犯第4條至第9條、第12條、第13條或第14條第1項、第2
    項之罪者，其供犯罪所用之物，不問屬於犯罪行為人與否，
    均沒收之，毒品危害防制條例第19條第1項固定有明文，然
    其中「不問屬於犯罪行為人與否，均沒收之」僅在宣示義務
    沒收之旨，尚非可逕解為此等供犯罪所用之物仍有責任共同
    原則之適用，即共同正犯間關於犯罪工具物仍以屬被告所有
    ，或被告有事實上之處分權者，方在該被告罪刑項下併予諭
    知沒收。非所有權人，又無共同處分權之共同正犯，自無庸
    在其罪刑項下諭知沒收或連帶沒收及追徵(詳後述)。原判決
    關於被告3人沒收部分，既與其等罪刑部分分別處理，沒收
    部分即應視為一整體，則原判決就扣案如附表二編號2至9所
    示之物，未依予上揭意旨辨明逕於被告3人罪刑項下，分別
    為重複沒收之諭知，自有違誤，即應將被告3人沒收部分予
    以撤銷改判。2.被告劉冠廷如附表編號1至8部分，並無情輕
    法重，客觀上足以引起社會一般人同情而顯可憫恕之情，原
    判決仍適用刑法第59條予以酌量減輕其刑，自有適用法則不
    當之違誤。被告劉冠廷上訴請求如附表編號1至8仍維持原審
    依刑法第59條予以酌量減其刑及以如同上述五之事由，請求
    予緩刑之宣告，雖均無理由，然原判決關於以上部分既有上
    開瑕疵，自應由本院將原判決關於此部分予以撤銷改判，則
    原判決關於劉冠廷定應執行刑部分亦失所依據，應併予撤銷
    。
七、量刑：
　　爰以行為人被告劉冠廷之責任為基礎，審酌其知悉毒品對個
    人身心健康及社會秩序危害至鉅，仍無視國家制定法律杜絕
    毒品犯罪之禁令，恣意販賣第二級毒品藉以牟利，增加毒品
    流通擴散之危險性，助長施用毒品行為更形氾濫，致使施用
    毒品者沈迷於毒癮而無法自拔，直接戕害國民身心健康，間
    接危害社會、國家健全發展，所為殊值非難，惟念及其年  
    輕識淺、思慮不周，犯後均始終坦承犯行之態度，堪認其  
    深具悔意，並考量其所販賣之第二級毒品種類、數量、次數
    及所得；參以其犯罪動機，於原審及本院審理中自陳目前○○
    ○○中，與家中祖母、母親同住，尚須照顧祖母、母親等等一
    切情狀，就其附表一編號1至8所犯各罪，分別量處如附
    表一編號1至8「罪名及宣告刑」欄所示之刑。又衡酌被告劉
    冠廷所犯8 次販賣第二級毒品罪（即撤銷改判部分）、1次
    共同販賣第二級毒品未遂罪(即上訴駁回部分)，犯罪時間前
    後相距未逾2 個月，犯罪類型、行為態樣、動機均屬相同，
    所侵害之法益亦非具有不可替代性、不可回復性之個人法益
    ，責任非難重複之程度甚高，考量刑罰邊際效應隨刑期而遞
    減及被告所生痛苦隨刑期而遞增，及被告社會復歸之可能性
    等情，本於罪責相當原則之要求，在法律外部性及內部性界
    限範圍內，綜合斟酌被告犯罪行為之不法與罪責程度，及對
    其施以矯正之必要性，爰就其撤銷改判與上訴駁回部分，有
    期徒刑部分定其應執行如主文第7項所示。至本案附表一編
    號1至8雖係被告劉冠廷上訴，但此部分本院係因原審判決適
    用刑法第59條不當而撤銷，依刑事訴訟法第 370條第 1項但
    書規定，非不得諭知較重於原審判決之刑，併予敘明。
八、沒收部分：
　　按於數人共同犯罪時，違禁物、供犯罪所用、犯罪預備之物
  　或犯罪所生之物，究應如何諭知沒收，已不能依共同正犯責
    任共同原則，附屬於刑罰而為相同之諭知，而應依立法目的
    、沒收標的之性質及其存在狀態，為不同之處理，如沒收標
    的為違禁物時，因違禁物本身具社會危害性，重在除去。毒
    品危害防制條例第18條第1項規定，查獲之第一、二級毒品
    ，不問屬於犯罪行為人與否，沒收銷燬之。則於數人共同犯
    罪時，除非違禁物已滅失或不存在，均應對各共同正犯諭知
    沒收銷燬。而犯第4條至第9條、第12條、第13條或第14條第
    1項、第2項之罪者，其供犯罪所用之物，不問屬於犯罪行為
    人與否，均沒收之，毒品危害防制條例第19條第1項定有明
    文，其中「不問屬於犯罪行為人與否，均沒收之」僅在宣示
    義務沒收之旨，尚非可逕解為此等供犯罪所用之物仍有責任
    共同原則之適用，是共同正犯間關於犯罪工具物仍以屬被告
    所有，或被告有事實上之處分權者，方在該被告罪刑項下併
　　予諭知沒收。非所有權人，又無共同處分權之共同正犯，自
 　 無庸在其罪刑項下諭知沒收或連帶沒收及追徵。至於犯罪所
    得，屬於犯罪行為人者，沒收之；於全部或一部不能沒收或
    不宜執行沒收時，追徵其價額，刑法第38條之1第1項前段、
    第3項分別定有明文。查：
(一)扣案如附表二編號1所示之物，經送鑑驗結果，確含有第二
    級毒品大麻、四氫大麻酚成分等節（見附表二編號1「鑑定
    結果／說明」欄所示），有附表二編號1「卷證頁數」欄所
    示鑑驗書、鑑定書在卷可查（見附表二編號1「卷證頁數」
    欄所示卷頁），堪認上開扣案物品確係毒品危害防制條例第
    2條第2項第2款所列之毒品，屬違禁物無訛，復據被告劉冠
    廷於警詢及偵訊中供陳：上開扣案物係供其等販賣給喬裝買
    家之員警等語明確（見偵6509卷一第35至37、45、317頁）
    ，是上開扣案物品，不問屬於犯罪行為人與否，應依毒品危
    害防制條例第18條第1項前段規定，於被告3人未遂罪刑項下
    ，宣告沒收銷燬之；又分別用以盛裝上開毒品之包裝袋2只
    ，以現行之鑑驗技術，因與其內殘留之毒品難以完全析離，
    且無完全析離之實益及必要，自應整體視為查獲之第二級毒
    品，一併沒收銷燬之。至因鑑驗耗用之毒品，既已滅失，自
    無庸宣告沒收。
（二）扣案如附表二編號2 至9所示之行動電話4支、帳冊2 本、
      7 ×10夾鏈袋、10　× 15夾鏈袋各1 包、真空保鮮機1 台(
      所有人如附表二編號2至9），固分別係被告3 人持以從 
      事如附表一編號9 所示販賣毒品犯行之聯絡工具，及販賣
      大麻記帳、分裝所用，均係供被告3 人犯本案販賣毒品未
      遂犯行所用之物，業據被告3 人供明在卷（見偵6509卷一
      第37、45至51、57、319 頁、卷二第319頁，軍偵1卷第17
      、27、115 頁，原審卷第87至88、143 至144 、228 至22
      9 頁）， 惟附表二編號2、3及4、5所示之行動電話依序
      為林冠宇、許智勝及劉冠廷所有、且無從證明其他被告有
      事實上處分權，自應僅就其等所有部分依序於其所犯之罪
      刑項下分別沒收；至於附表二編號6至9為被告劉冠所有、
      且無從證明林冠宇、許智勝有事實上處分權，是就附表一
      編號9所示犯行，附表二編號6至9所示之物，亦僅應於劉
      冠廷罪刑項下沒收。又如附表二編號4 至9 所示之物，係
      供被告劉冠廷持以從事如附表一編號1至 8 所示販賣毒品
      犯行之聯絡工具，及販賣大麻記帳、分裝所用，均係供被
      告劉冠廷犯本案販賣毒品犯行所用之物，業據被告劉冠廷
      供述明確（見偵6509卷一第45至51、57、319頁、卷二第3
      19 頁，原審卷第228 至229 頁），是此部分，亦應劉冠
      廷所犯罪刑項下沒收。
　(三)被告劉冠廷因附表一編號1 至8 所示各次犯行所取得如附
      表一編號1 至8 「交易方式、價格及數量」欄所示之現金
      合計2 萬6,400 元，為其犯罪所得，業經本院認定如前，
      是上開犯罪所得雖未扣案，仍應依刑法第38條之1 第 1項
      前段、第3 項規定，於被告劉冠廷罪刑項下，宣告沒收，
      並於全部或一部不能沒收或不宜執行沒收時，追徵其價額
      。
　據上論斷，應依刑事訴訟法第368 條、第369 條第1 項前段、
  第364條、第299條第1項前段，修正前毒品危害防制條例第4 
  條第2 項、第17條第2 項，毒品危害防制條例第18條第1 項前
  段、第19條第1 項，刑法第2 條第1 項前段、第11條、第28條
  、第51條第5 款、第38條之1 第1 項前段、第3 項，判決如主
  文。
本案經檢察官廖倪凰提起公訴，檢察官謝名冠到庭執行職務。　
中　　華　　民　　國　　110 　年　　4 　　月　　21　　日
        　　刑事第二庭    審判長法　官  何　志　通
　　　　　　　　　　　　　　    法　官  許  月  馨
　　　　　　　　　　　　　　　　法  官  吳  進  發

以上正本證明與原本無異。     
如不服本判決應於收受送達後20日內向本院提出上訴書狀，其未
敘述上訴之理由者，並得於提起上訴後20日內向本院補提理由書
（均須按他造當事人之人數附繕本）「切勿逕送上級法院」。
                              　　　　　　　　　　　　　
　　　　　　　　　　　　 　　　 書記官  詹  雅  婷

中　　華　　民　　國　　110 　年　　4 　　月　　21　　日
附錄本案論罪科刑法條：
修正前毒品危害防制條例第4條第2項
製造、運輸、販賣第二級毒品者，處無期徒刑或7年以上有期徒
刑，得併科新臺幣1千萬元以下罰金。

附表一
編  號 交易對象 交易時間、地點    認定犯罪事實所憑之證據資料      罪名及宣告刑  交易方式、價格及數量    1 黃柏翰 108 年9 月14日晚間11時許，在桃園市○○區○○路0 段000 號健身工廠中壢廠附近 ⒈被告劉冠廷於警詢、偵訊及審判中之自白（偵6509卷一第65至69頁、卷二第316 至318 、319 至322 頁，原審卷第143 至144 、227 至229頁，本院卷第196至203頁）。 ⒉證人黃柏翰於警詢及偵訊中之證述（偵6509卷二第140 至143 、146至147 頁）。 ⒊指認犯罪嫌疑人紀錄表：黃柏翰指認劉冠廷（偵1945卷第61至65頁）。 劉冠廷販賣第二級毒品，處有期徒刑參年陸月。  劉冠廷以通訊軟體LINE與黃柏翰聯絡，嗣於上列所示時間、地點，以1,500 元之價格，將第二級毒品大麻1 包（重量約1 公克）當場交付與黃柏翰，並向黃柏翰收取1,500 元之價金，而販賣第二級毒 品大麻與黃柏翰。    2 黃柏翰 108 年9 月18日晚間11時許，在桃園市○○區○○路0 段000 號健身工廠中壢廠附近 ⒈被告劉冠廷於警詢、偵訊及審判中之自白（偵6509卷一第65至69頁、卷二第316 至318 、319 至322 頁，原審卷第143 至144 、227 至229頁，本院卷第196至203頁）。 ⒉證人黃柏翰於警詢及偵訊中之證述（偵6509卷二第140 至143 、146至147頁）。 ⒊指認犯罪嫌疑人紀錄表：黃柏翰指認劉冠廷（偵1945卷第61至65頁）。 劉冠廷販賣第二級毒品，處有期徒刑參年陸月。  劉冠廷以LINE與黃柏翰聯絡，嗣於上列所示時間、地點，以1,200 元之價格，將第二級毒品大麻1 包（重量約1 公克）當場交付與黃柏翰，並向黃柏翰收取1,200 元之價金，而販賣第二級毒品大麻與 黃柏翰。    3 張致康 108 年9 月26日晚間11時許，在桃園市○○區○○路0 段000 號健身工廠中壢廠附近 ⒈被告劉冠廷於警詢、偵訊及審判中之自白（偵6509卷一第69至71頁、卷二第316 至318 、319 至322 頁，原審卷第143 至144 、227 至229頁，本院卷第196至203頁）。 ⒉證人張致康於警詢及偵訊中之證述（偵6509卷二第157 至161 、212至213 頁）。 ⒊指認犯罪嫌疑人紀錄表：張致康指認劉冠廷（偵6509卷二第169 至173 頁）。 劉冠廷販賣第二級毒品，處有期徒刑參年陸月。  劉冠廷以通訊軟體WeChat（下稱微信）與張致康聯絡，並約定毒品交易之價格、數量及交易方式後，嗣於上列所示時間、地點，以1,700元之價格，將第二級毒品大麻1 包（重量約1 公克）當場交付與張致康，並向張致康收取1,700 元之價金，而販賣第二級毒品大麻與張致 康。    4 陳威宇 108 年9 月27日晚間11時許，在桃園市○○區○○路0 段000 號健身工廠中壢廠附近 ⒈被告劉冠廷於警詢、偵訊及審判中之自白（偵6509卷一第73至75頁、卷二第316 至318、319 至322 頁，原審卷第143 至144 、227 至229頁，本院卷第196至203頁）。 ⒉證人陳威宇於警詢及偵訊中之證述（偵1945卷第89至95頁，偵6509卷二第100至101頁）。 ⒊指認犯罪嫌疑人紀錄表：陳威宇指認劉冠廷（偵1945卷第99至103 頁）。 劉冠廷販賣第二級毒品，處有期徒刑參年陸月。  劉冠廷以通訊軟體Facebook Messenger 用戶名稱「劉冠廷」與陳威宇聯絡，並約定毒品交易之價格、數量及交易方式後，嗣於上列所示時間、地點，以1,600 元之價格，將第二級毒品大麻1 包（重量約1 公克）當場交付與陳威宇，並向陳威宇收取1,600 元之價金，而販賣第二級毒品大麻與陳 威宇。    5 秦偉傑 108 年10月12日下午某時許，在桃園市中壢區內壢交流道附近某汽車旅館內 ⒈被告劉冠廷於警詢、偵訊及審判中之自白（偵6509卷一第75至77頁、卷二第316 至318 、319 至322 頁，原審卷第143至144、227 至229頁，本院卷第196至203頁）。 ⒉證人秦偉傑於警詢及偵訊中之證述（偵6509卷二第53至57、72至73頁）。 ⒊指認犯罪嫌疑人紀錄表：秦偉傑指認劉冠廷（偵1945卷第117 至121頁）。 劉冠廷販賣第二級毒品，處有期徒刑參年陸月。  劉冠廷以Facebook Messen- ger 用戶名稱「劉冠廷」與秦偉傑聯絡，並約定毒品交易之價格、數量及交易方式後，嗣於上列所示時間、地點，以1,500 元之價格，將第二級毒品大麻1 包（重量約1 公克）當場交付與秦偉傑，並向秦偉傑收取1,500元之價金，而販賣第二級毒品 大麻與秦偉傑。    6 陳皓宇 108 年10月27日凌晨3 時至4 時許，在桃園市○○區○○路0 段000 號統一超商新中華門市 ⒈被告劉冠廷於警詢、偵訊及審判中之自白（偵6509卷一第77至79頁、卷二第316 至318 、319 至322 頁，原審卷第143 至144 、227 至229頁，本院卷第196至203頁）。 ⒉證人陳皓宇於警詢及偵訊中之證述（偵1945卷第127 至133 頁，偵6509卷二第131 至133 頁）。 ⒊指認犯罪嫌疑人紀錄表：陳皓宇指認劉冠廷（偵1945卷第137 至141頁）。 劉冠廷販賣第二級毒品，處有期徒刑參年陸月。  劉冠廷以Facebook Messen- ger 用戶名稱「劉冠廷」與陳皓宇聯絡，並約定毒品交易之價格、數量及交易方式後，嗣於上列所示時間、地點，以3,900 元之價格，將第二級毒品大麻1 包（重量約3 公克）當場交付與陳皓宇，並向陳皓宇收取3,900元之價金，而販賣第二級毒品 大麻與陳皓宇。    7 吳添聖 108 年10月30日下午3 時許，在桃園市○○區○○路0 段000 號健身工廠中壢廠附近 ⒈被告劉冠廷於警詢、偵訊及審判中之自白（偵6509卷一第79至81頁、卷二第316 至318 、319 至322 頁，原審卷第143 至144 、227 至229頁，本院卷第196至203頁）。 ⒉證人吳添聖於警詢及偵訊中之證述（偵6509卷二第23至27、43至45頁）。 ⒊指認犯罪嫌疑人紀錄表：吳添聖指認劉冠廷（偵6509卷二第31至35頁）。 劉冠廷販賣第二級毒品，處有期徒刑參年陸月。  劉冠廷以LINE與吳添聖聯絡，並約定毒品交易之價格、數量及交易方式後，嗣於上列所示時間、地點，以3,000 元之價格，將第二級毒品大麻1 包（重量約2 公克）當場交付與吳添聖，並向吳添聖收取3,000 元之價金，而販賣第二級毒品大麻與吳 添聖。    8 王世文 108 年11月12日晚間11時許，在桃園市中壢區中壢交流道附近空地旁 ⒈被告劉冠廷於警詢、偵訊及審判中之自白（偵6509卷一第85至87頁、卷二第316 至318 、319 至322 頁，原審卷第143 至144 、227 至229頁，本院卷第196至203頁）。 ⒉證人王世文於警詢及偵訊中之證述（偵1945卷第165 至171 頁，偵6509卷二第117 至119 頁）。 ⒊指認犯罪嫌疑人紀錄表：王世文指認劉冠廷（偵1945卷第181 至185頁）。 劉冠廷販賣第二級毒品，處有期徒刑參年柒月。  劉冠廷以其所持用之門號0000000000號如附表二編號5所示之行動電話與王世文聯絡，並約定毒品交易之價格、數量及交易方式後，嗣於上列所示時間、地點，以1萬2,000 元之價格，將第二級毒品大麻1 包（重量約10公克）當場交付與王世文，並向王世文收取1 萬2,000元之價金，而販賣第二級毒品大 麻與王世文。    9 喬裝買家之員警洪子傑 108 年11月13日下午1 時許，在苗栗縣○○鎮○○路000 號竹南火車站2 樓男廁 ⒈被告林冠宇於警詢、偵訊及審判中之自白（軍偵1 卷第17至27、93至98頁，原審卷第87至88、227 至229頁，本院第195至196頁）。 ⒉被告許智勝於警詢、偵訊及審判中之自白（軍偵1 卷第115 至133 、195 至199 頁，原審卷第87至88、227至229 頁，本院第195至196頁）。 ⒊被告劉冠廷於警詢、偵訊及審判中之自白（偵6509卷一第33至49、89至91、317 至322 頁，原審卷第143 至144、227至229頁，本院第195至196頁）。 ⒋指認犯罪嫌疑人紀錄表：林冠宇指認許智勝、許智勝指認林冠宇、劉冠廷、劉冠廷指認（軍偵1 卷第49至57、155 至163 頁，偵6509卷一第95至103 頁）。 ⒌Facebook私密社團、Messenger 對話紀錄、微信對話紀錄、行動電話畫面擷圖49張、被告許智勝行動電話畫面翻拍照片4 張（偵6509卷一第209 至239 、241 至253 頁，軍偵1 卷第165 、183 頁）。 ⒍警員報告1 份、原審108 年聲搜字第883 號搜索票影本2 份、自願受搜索同意書3 份、苗栗縣警察局竹南分局搜索扣押筆錄、扣押物品目錄表各5 份（偵6509卷一第19至21、121 至129 、133 至141 、145至155 頁，軍偵1 卷第33至43、47、139 至149 、153 頁）。 ⒎苗栗縣警察局竹南分局查獲劉冠廷涉嫌毒品危害防制條例毒品初步鑑驗報告單、衛生福利部草屯療養院鑑驗書108 年11月13日草療鑑字第1081100232號鑑驗書、法務部調查局濫用藥物實驗室109 年1 月3 日調科壹字第10823027270 號鑑定書（偵6509卷一第159 、371 、377頁）。 ⒏帳冊影本1 份、查獲及扣案物照片24張（偵6509卷一第185 至191 、193 至207 、255 至303 頁）。 林冠宇共同販賣第二級毒品未遂，處有期徒刑壹年玖月。 許智勝共同販賣第二級毒品未遂，處有期徒刑壹年玖月。 劉冠廷共同販賣第二級毒品未遂，處有期徒刑壹年玖月。  林冠宇於108 年10月3 日下午1 時14分許，以其所持用如附表二編號2 所示之行動電話連結網際網路，經社群網站Facebook私密社團「四二零研習社」，以Facebook Messenger 用戶名稱「林冠宇」傳送「桃園市值得妳來晃晃」之訊息予苗栗縣警察局竹南分局竹南派出所員警洪子傑，以暗示販賣毒品。嗣經員警洪子傑執行網路巡邏勤務，於108 年10月7 日凌晨2 時41分許發現上開訊息，遂利用微信陸續與林冠宇（帳號名稱「球哥」）、許智勝（帳號名稱「XDD 」）、劉冠廷（帳號名稱「L」）取得聯繫，並約定毒品交易之時間、地點及交易方式。嗣劉冠廷乃依約於上列所示時間、地點，擬以11萬元之價格，販賣第二級毒品大麻1 包（驗餘淨重79.40公克）與喬裝買家之員警洪子傑，而於劉冠廷將上開毒品交付與員警，並向員警收取價金後準備離去之際，隨即於108 年11月13日下午1時5 分許，在上址竹南火車站2 樓男廁前，經員警表明身分當場 逮捕而未遂。    

附表二
編號 扣案物名稱 數量 鑑定結果／說明 卷證頁數 1 第二級毒品大麻 1 包（含包裝袋1 只，即取樣送驗部分） 檢品編號：B0000000檢品外觀：煙草送驗數量：0.1349公克（淨重）驗餘數量：0.0604公克（淨重）檢出結果：第二級毒品四氫大麻酚（Tetrahydrocannabinol、THC） 衛生福利部草屯療養院108 年11月13日草療鑑字第1081100232號鑑驗書（偵6509卷一第377頁）   1 包（含包裝袋1 只） 送驗煙草檢品1 包經檢驗均含第二級第24項毒品大麻成分，淨重79.50 公克（驗餘淨重79.40 公克，空包裝重8.25公克）。備考：本案獲案毒品表登載毛重87.2公克，拆封實際稱得毛重87.75 公克。 法務部調查局濫用藥物實驗室109 年1 月3 日調科壹字第10823027270 號鑑定書（偵6509卷一第371 頁） 2 Apple 廠牌iPhone XR行動電話 1 支 IMEI：000000000000000 （被告林冠宇所有）  3 Apple 廠牌黑色iPhone 7 Plus行動電話 1 支 IMEI：000000000000000 （被告許智勝所有）  4 ASUS廠牌黑色行動電話 1 支 IMEI：000000000000000 （被告劉冠廷所有）  5 Apple 廠牌iPhone 6S行動電話 1 支 IMEI：000000000000000 ，內含門號0000000000號SIM 卡1 張（被告劉冠廷所有）  6 帳冊 2 本 劉冠廷所有  7 7 ×10夾鏈袋 1 包 劉冠廷所有  8 10×15夾鏈袋 1 包 劉冠廷所有  9 真空保鮮機 1 台 劉冠廷所有